臺灣臺南地方法院民事判決　九十年訴字第一九○八號
　　原　　　告　乙○○
　　　　　　　　甲○○○
　　訴訟代理人　丙○○
　　被　　　告　丁○○
右被告因過失致死案件，經原告提起刑事附帶民事訴訟請求請求侵權行為損害賠償，
經本院交通法庭裁定移送前來，本院判決如左：
被告應給付原告乙○○新台幣捌拾貳萬捌仟肆佰壹拾貳元，給付原告甲○○○新台幣
陸拾萬元，及均自民國九十年六月十三日起至清償日止，按週年利率百分之五計算之
利息。
原告其餘之訴均駁回。
訴訟費用由原告乙○○負擔百分之四十三，原告甲○○○負擔百分之三十一；餘由被
告負擔。
本判決原告勝訴部分於原告乙○○以新台幣貳拾柒萬元，原告甲○○○以新台幣貳拾
萬元供擔保後，得假執行。
原告其餘假執行之聲請均駁回。
甲、原告方面：
一、聲明：求為判決被告應給付原告乙○○新台幣（下同）二百八十萬元，給付原告
　　甲○○○二百五十萬元，及均自起訴狀副本送達翌日起至清償日止，按年利百分
　　之五計算之利息。並請准提供擔保宣告假執行。
二、陳述：
（一）被告過失致死案件，經鈞院九十年度交訴字第一三三號案審理中，原告係被害
　　　人，為此提起附帶民事請求賠償。
（二）查被告駕駛自用小客車在台南縣西港大橋超速疾走侵入來車道，將原告身子林
　　　坤志駕駛之車號Ｕ八－九０八號計程車（下稱系爭計程車），迎面猛撞，致林
　　　坤志計程車全毀，林坤志被撞傷立即死亡。被告經檢察官提起過失致死公訴。
　　　又經鑑定書意見，被告酒醉駕車超速侵入來車道，碰撞正常駕駛計程車之原告
　　　兒子林坤志傷亡。過失重大，顯係侵權行為。
（三）死者林坤志未有配偶及子女，原告係林坤志之父母，依民法第一千一百三十八
　　　條規定為合法繼承人，發生損害如後：
　　1.計程車六十萬元購買，當場全毀，發生損害六十萬元，原告各三十萬元。
　　2.林坤志喪葬費三十萬元，由原告乙○○支付。
　　3.林坤志須扶養原告二人至年老，不幸去世，無法扶養，原告各損害二十萬元。
　　4.林坤志年輕有為，事親至孝，母親有長期疾病（詳診斷書），每日以計程車接
　　　送醫院診治，今忽遭車禍死亡，父母親情何以堪！故父母親精神損害嚴不可言
　　　喻，請求被告給付慰藉金各二百萬元。
　　以上應賠償原告乙○○二百八十萬元，賠償林臻月臘二百五十萬元。
三、證據：提出診斷證明書一份、戶籍謄本二份、繼承系統表、除戶戶籍謄本各一份
　　、免用統一發票收據一份、統一發票二份、估價單一份、天都納股寶塔晉塔安奉
　　證明書一份、泰利汽車保養場估價單一份、台灣省台南區車輛行車事故鑑定委員
　　會函附意見書一份為證。
乙、被告方面：
　　被告未於最後言詞辯論期日到場，就其前到場所為聲明、陳述如后：
一、聲明：求為判決駁回原告之訴。
二、陳述：本件刑事部分被告有上訴，請求待刑事部分確定再予判決。
丙、本院依職權向財政部國稅局調閱兩造財產歸戶清冊及報稅資料，並向交通部公路
　　總局嘉義區監理所台南監理站調閱車牌號碼Ｕ八─九０八號車籍資料。
　　理　　由
一、本件被告未於最後言詞辯論期日到場，核無民事訴訟法第三百八十六條所列各款
　　情形，爰依被告之聲請，由其一造辯論而為判決。
二、原告主張：被告於八十九年六月二十五日晚間，於酒後駕駛Ｅ四－六二八六號自
　　用小客車，由臺南市『華爾滋舞廳』往臺南縣西港鄉其住處方向行駛，於翌日淩
　　晨一時四十五分許，途經臺南縣西港大橋由南向北行駛，當地限速四十公里，且
　　在劃有分向限制線路段，不得駛入來車車道內，竟以時速逾一百公里速度疾馳，
　　並侵入對向來車道；適被害人駕駛Ｕ八－九○八號計程車，沿西港大橋由北向南
　　於其遵行車道內行駛，兩車因而正面對撞，導致林坤志受有頭、胸、腹多發性損
　　傷，當場死亡。案經台灣台南地方法院檢察署檢察官提起公訴，並經本院及台灣
　　高等法院台南分院判處被告有期徒刑一年二月等事實，業據提出診斷證明書一份
　　、台灣省台南區車輛行車事故鑑定委員會函附意見書一份、台灣高等法院台南分
　　院九十年度交上易字第一四八八號刑事判決為證，並經本院調閱台灣高等法院台
　　南分院九十年度交上易字第一四八八號刑事歷審卷宗審核無誤，被告對於此部份
　　事實亦不表爭執，堪信原告主張為真實。
三、次按汽車駕駛人飲酒後吐氣所含酒精濃度超過每公升○‧二五毫克以上者，不得
　　駕車；又行車速度，依標誌之規定；汽車於雙向二車道行駛時，均應在遵行車道
　　內行駛，在劃有分向限制線之路段，不得駛入來車之車道內，道路交通安全規則
　　第九十三條第一項、第九十七條第一款、第二款分別定有明文。另服用酒類或其
　　他相類之物，不能安全駕駛動力交通工具，刑法第一百八十五條之三亦定有明文
　　。且目前實務界參考德國及美國認定標準，凡酒精呼氣濃度達每公升○˙五五毫
　　克或血液濃度達百分之○˙一一以上，肇事率為一般正常人之十倍，即認已達『
　　不能安全駕駛』之標準，亦有法務部八十八年五月十八日法八八檢字第一六六九
　　號函可資參照。本件被告案發前於臺南市『華爾滋舞廳』飲用約四瓶啤酒，肇事
　　後經送『臺南市立醫院』急救，由該院抽血檢驗結果，其血液中含酒精高達一七
　　八˙七九mg／dl，換算酒精吐氣濃度高達每公升○‧八九亳克（換算方式為：將
　　抽血檢測值先換算為百分比，再將百分比值乘以五），此有『臺南市立醫院』抽
　　血檢驗資料乙紙附卷足憑（附於本院九十年度交訴字第一三三號刑事卷）。揆諸
　　前開說明，被告丁○○酒後已達不能安全駕駛動力交通工具之程度，至為明灼。
四、次查本件肇事路段位於臺南縣西港大橋上，該橋面路段屬劃有分向限制線之雙向
　　二車道，依標誌規定，該路段限速四十公里，有警方製作之道路交通事故調查表
　　之記載足按（詳台灣台南地方法院檢察署八十九年度相字第九四二號相驗卷第十
　　六頁背面）。惟查案發時被告丁○○駕駛Ｅ四－六二八六號自用小客車，由臺南
　　市往臺南縣西港鄉其住處，竟以時速逾一百公里速度行駛，被害人林坤志則駕駛
　　Ｕ八－九○八號計程車，沿西港大橋由北向南於其遵行車道內行駛，並因酒後失
　　控而駛入被害人林坤志遵行對向車道內，已據被告丁○○於上開刑事案件偵審中
　　供承在卷（詳台灣台南地方法院檢察署八十九年度偵字第一０八０一號偵查卷第
　　廿二背面、本院九十年度交訴字第一三三號第三十六頁、台灣高等法院台南分院
　　九十年度交上易字第一四八八號卷第廿三頁），並經證人即被告丁○○轎車所載
　　伴舞小姐張維貞、王雯萍於警訊證述屬實，張維貞證稱：「他的車速很快，應該
　　是超過一百公里，一路上我和他的朋友都有跟他說開慢一點」等語（詳相驗卷第
　　九頁背面）；王雯萍證稱：「˙˙˙車禍發生時他的車速約一百廿公里左右˙˙
　　˙」等語（詳相驗卷第十一頁背面最末行至第十二頁正面第一行）。由前開證據
　　顯示，被告丁○○案發前因酒後已達不能安全駕駛動力交通工具之程度，竟駕車
　　超速疾馳，並越過分向限制線，駛入被害人林坤志遵行對向車道內而肇事。又案
　　發時，天候晴朗，雖屬夜間，然橋面有適當照明，且路面乾燥、無缺陷，亦無障
　　礙物，視距良好，有前開道路交通事故調查表之記載足按，依客觀情形，亦無不
　　能注意之情事，顯然違反前開規定，過失情節嚴重，至為明灼。又本件經本院刑
　　事庭囑託臺灣省臺南區行車事故鑑定委員會鑑定肇事責任歸屬，鑑定結果，亦持
　　相同見解，有該委員會九十年四月二十七日南鑑字第九○○四二二號函檢送之鑑
　　定意見書乙份在卷足稽。本件被害人林坤志既因被告丁○○酒後超速駛入被害人
　　林坤志遵行車道內而死亡，被告丁○○過失行為與被害人林坤志死亡結果間，顯
　　然具有相當因果關係。綜上所述，被告丁○○過失致死犯行，事證明確，堪以認
　　定。原告主張被告於本件車禍應有過失等語，即堪採信。
五、按「因故意或過失，不法侵害他人之權利者，負損害賠償責任」；「不法侵害他
　　人致死者，對於支出醫療及增加生活上需要之費用或殯葬費之人，亦應負損害賠
　　償責任。被害人對於第三人負有法定扶養義務者，加害人對於該第三人亦應負損
　　害賠償責任。」；「不法侵害他人致死者，被害人之父、母、子、女及配偶，雖
　　非財產上之損害，亦得請求賠償相當之金額。」、「不法毀損他人之物者，被害
　　人得請求賠償其物因毀損所減少之價額」，民法第一八四條第一項、第一百九十
　　二條、第一百九十四條著有明文。次按繼承，因被繼承人死亡而開始；繼承人因
　　繼承開始時，除本法另有規定外，承受被繼承人財產上之一切權利義務，但權利
　　、義務專屬於被繼承人本身者，不在此限；遺產繼承人除配偶外，依左列順序定
　　之：一直系血親卑親屬二父母三兄弟姊妹四祖父母，民法第一千一百四十七條、
　　第一千一百四十八條、第一千一百三十八條亦定有明文。查本件被告之過失行為
　　，與被害人林坤志之死亡有因果關係，自屬前述之侵權行為。被害人尚未結婚，
　　亦無子女，原告乙○○、甲○○○為被害人之父母，依上開規定，為被害人之繼
　　承人，則本於繼承及侵權行為之法則，請求被告應賠償原告扶養費、醫藥費、精
　　神慰撫金、殯葬費及其法定遲延利息，洵屬有據；茲就原告請求之損害賠償金額
　　是否可採，分項審酌如下：
（一）車損部分：
　　　系爭計程車為原告之子林坤志所有，因遭被告駕駛之自用小客車嚴重撞擊，已
　　　達全損狀態無法修復，已經報廢乙節，業據原告提出泰利汽車保養場估價單一
　　　份為證，復為被告所不爭執，並經本院依職權向交通部公路總局嘉義區監理所
　　　台南監理站調閱系爭Ｕ八－九０八號計程車之車籍資料附卷足參，則原告所述
　　　上開情節，堪信為真正。又本院依職權函請臺南市汽車商業同業公會鑑定系爭
　　　車輛價值，經該公會函覆：一九九八年份三月出廠，福特六和ＴＥＬＳＴＡＲ
　　　－五Ｄ型式，一九九一ＣＣ之五人座營業用小客車，於八十九年六月二十五日
　　　時（即本件車禍發生時），依當時正常使用車況下，該車約值新台幣二十萬元
　　　左右等語，有該公會九十一年七月十日（９１）南市汽商治字第０六六號函附
　　　卷可參，被告未到場對該函文表示意見，亦未具狀提出任何證據供本院參酌，
　　　。原告主張系爭車輛因被告之過失行為致全損而無法修復，受有相當於汽車價
　　　值二十萬元之損害，應由被告負責賠償等語，即屬有據。
（二）殯葬費用部分：
　　　本件原告乙○○主張為被害人林坤志支出之殯葬費用三十萬元，業據提出收據
　　　十一紙為證，被告未於最後言詞辯論期日到場，亦未提出任何證據就上開收據
　　　之形式上真正加以不爭執，經核原告提出之收據，其中葬儀社出具之喪葬費用
　　　十一萬八千四百八十元收據一張、有龍建設開發股份有限公司出具之納骨塔永
　　　久管理費收入一萬元收據二張、藝薪糊紙店出具之紙厝費用二萬元收據一張，
　　　共計十五萬八千四百八十元，均屬入殮埋葬所必要之支出，另所提出天都納骨
　　　寶塔、晉塔安奉證明書雖僅記載被害人經火化骨灰晉塔安奉於天都納股寶塔內
　　　，而未記載安奉之費用，原告復稱無法取得該部分支出之證明，惟原告主張安
　　　奉塔位支出七萬元、往生牌位費用為五萬五千元，依目前社會之生活支出情形
　　　，及審酌被害人林坤志之身分、地位及經濟狀況後，認與身分及社會一般習俗
　　　相當，則原告請求被告給付原告殯葬費用應為二十八萬三千四百八十元。
（三）扶養費部分：
　　1.按受扶養權利者，以不能維持生活而無謀生能力者為限，民法第一千一百十七
　　　條第一項定有明文，又同條第二項規定，前項無謀生能力之限制，於直系血親
　　　尊親屬不適用之，即直系血親尊親屬受扶養者，仍須以不能維持生活者為限（
　　　最高法院八十七年台上字第一六九六號判決意旨參照）。查原告乙○○為二十
　　　一年三月十六日生，甲○○○為二十一年十二月二十九日生，其等為被害人林
　　　坤志之父母，原告乙○○名下雖有多筆不動產與投資，原告甲○○○名下亦有
　　　三筆投資，惟其二人已年逾七十，原告乙○○年所得六萬八千零七十三元，原
　　　告甲○○○年所得約七千七百四十元，有財政部台灣省南區國稅局台南市分局
　　　九十年十一月六日南區國稅南市資字第九００三四一九七號函附歸戶財產查詢
　　　清單在卷可稽，所得難認足據以維持生活。其等主張對被害人林坤志有請求扶
　　　養之權利，洵屬有據。
　　2.次查原告乙○○為二十一年三月十六日生，甲○○○為二十一年十二月二十九
　　　日，其等於被害人林坤志死亡即八十九年六月二十五日死亡時，分別為六十八
　　　點二八歲、六十七點四九歲，以被害人於八十九年死亡及所居住台南地區，是
　　　宜依下載自內政部主計處全球資訊網上資料之台閩地區歷年簡易生命表男性及
　　　女性平均餘命分析表為憑，則原告乙○○之平均餘命為四點三四年（八十九年
　　　度台灣地區男性平均餘命為七十二點六二年），原告甲○○○之平均餘命為十
　　　點九六年（八十九年度台灣地區女性平均餘命為七十八點四五），則原告乙○○、甲○○○請求被害人林坤志扶養之年數自應以其等各上開餘命為計算基準
　　　。另參酌八十八年我國平均每戶消費支出為六十五萬五千二百八十二元，以八
　　　十八年平均每戶人口數三．六三人計，平均每人每月消費支出需一萬五千零四
　　　十三元，每年消費支出一萬八千零五百一十六元。而原告二人育有子女四人，
　　　原告二人為夫妻，亦互負扶養義務，據此，原告之扶養義務人即各有五人。
　　3.本院在扣除其他共同扶養義務人子女及配偶等之分擔額後，依霍夫曼方法計算
　　　，扣除中間利息後，原告等人所受扶養費損害額如下（小數點以下四捨五入，
　　　下同）：
　　　(1)原告乙○○為十四萬四千九百三十二元。
　　　【計算式為[180516×4.00000000（扶養四點三四年之霍夫曼係數累計）/5（
　　　　扶養義務人數五）＝144932]】。
　　　(2)原告甲○○○為三十二萬一千九百七十九元。
　　　【計算式為[180516×8.00000000（扶養十點九六年之霍夫曼係數累計）]÷5
　　　　（扶養義務人數五）＝321979】。
　　　綜上所述，原告乙○○、甲○○○二人因被害人林坤志死亡而受有扶養費損害
　　　依序為十四萬四千九百三十二元、三十二萬一千九百七十九元，原告乙○○對
　　　於超過上述(1)金額部分，即屬無據。原告甲○○○僅請求被告賠償二十萬元，
　　　自有理由。
（四）非財產上之損害部分（慰撫金部分）：
　　　按慰撫金數額之認定，除依所受身體上及精神上痛苦程度及所造成之影響二者
　　　予以衡量外，尚須斟酌雙方之身分資力與加害之程度及各種情形，予以核定。
　　　本院審酌原告為被害人林坤志之父母，被害人死亡時年三十九歲，遭此意外而
　　　喪生，原告等人衡情自蒙受精神上無可彌補之鉅大痛苦；而原告乙○○初中畢
　　　業，原告甲○○○小學畢業，年已逾七十，目前無業，原告乙○○名下有多筆
　　　不動產及投資，原告甲○○○名下有三筆投資；被告則為國中畢業，從事司機
　　　工作，名下無財產，亦無所得資料，並參酌兩造之上揭身分、職業、教育程度
　　　、財產資力及經濟狀況等一切情狀，認原告乙○○、甲○○○各請求被告給付
　　　慰撫金各二百萬元，尚嫌過高，應予核減為各九十萬元，方屬適當。原告逾此
　　　部分之請求，不能准許。
六、按保險人依本法規定給付之保險金，視為家害人或被保險人損害賠償金額之一部
　　分；加害人或被保險人受賠償請求時，得扣除之，強制汽車責任保險法第三十條
　　定有明文。另按強制汽車責任保險金之給付，依強制汽車責任保險法第二十三條
　　第一項之規定，係指保險人於被保險汽車發生汽車交通事故時，依本法規定，對
　　受益人給付保險金者而言；而所謂受益人依同法第十條第二款規定，乃指死亡給
　　付之受益人，即為受害人之繼承人。本件原告已經依強制汽車責任保險法規定領
　　取保險金一百二十萬元，為原告所自陳，此部分金額自應於被害人林坤志之繼承
　　人即原告所得請求之金額中扣除之，而原告二人為被害人林坤志之繼承人，依民
　　法第一千一百四十一條前段、第一千一百四十八條規定，平均繼承林坤志之債權
　　債務，是原告所得請求被告賠償之金額應各扣除六十萬元。
七、綜上所述，本件原告等本於侵權行為損害賠償請求權及繼承人之法律關係，請求
　　被告給付原告乙○○八十二萬八千四百一十二元（含車損費用十萬元、殯葬費二
　　十八萬三千四百八十元、扶養費用十四萬四千九百三十二元、慰撫金九十萬元，
　　並扣除已領取保險金六十萬元），給付原告甲○○○六十萬元（含車損費用十萬
　　元、扶養費二十萬元、慰撫金九十萬元，並扣除已領取保險金六十萬元）及均自
　　起訴狀繕本送達翌日即九十年六月十三日起至清償日止，按週年利率百分之五計
　　算之利息，為有理由，應予准許。至原告等各逾此部分所為之請求即為無理由，
　　應予駁回。
八、原告陳明願供擔保，聲請宣告假執行，經核其勝訴部分，合於法律規定，爰酌定
　　相當之擔保金額宣告之；原告其餘假執行之聲請，因訴之駁回而失所依據，不予
　　准許。
九、本件事證已臻明確，兩造其餘之攻擊防禦方法及舉證，於判決結果不生影響，爰
　　不一一論述，附此敘明。
十、據上論結，本件原告之訴為一部為有理由，一部為無理由，依民事訴訟法第七十
　　九條但書、第三百九十條第二項，判決如主文。
中　　　華　　　民　　　國　　九十一　　年　　　八　　　月　　十二　　　日
                                臺灣臺南地法院民事第三庭
~B法　　　官　李杭倫
右為正本，係照原本作成。
如對本判決上訴，須於判決送達後廿日內向本院提出上訴狀
中　　　華　　　民　　　國　　九十一　　年　　　八　　　月　　十二　　　日
~B法院書記官　陳怡吟
